【裁判字號】    90,簡上,56
【裁判日期】    901031
【裁判案由】    傷害
【裁判全文】
臺灣桃園地方法院刑事判決                      九十年度簡上字第五六號
    上  訴  人
    即  被  告  戊○○
                乙○○
右列被告因傷害案件，不服本院桃園簡易庭九十年度桃簡字第一四六二號，中華民國
九十年二月十三日第一審簡易判決（聲請簡易判處刑書案號：八十九年度偵字第一０
二七一號），提起上訴，本院合議庭判決如左：
    主      文
上訴駁回。
乙○○緩刑貳年。
    事      實
一、戊○○曾因傷害案件，於民國七十九年五月二十一日經台灣台南地方法院判處罰
    金五千元，七十九年八月二十四日執行完畢。又因妨害自由案件，於八十四年十
    月二十七日經台灣台南地方法院判處罰金一千五元確定，八十五年三月十四日執
    行完畢（不構成累犯）。緣戊○○與甲○○均為址設桃園縣大園鄉海口村一鄰二
    號「竹圍仔港海鮮平價餐廳」之合夥人，姜某並兼任餐廳廚師。嗣甲○○於八十
    九年五月二十五日因故離職，然仍有任職廚師之薪資未經領取，且與該餐廳間尚
    有股款爭議迄未釐清。八十九年六月二十八日傍晚六時許，甲○○前去上址「竹
    圍仔港海鮮平價餐廳」並至包廂內向戊○○催討積欠之薪資，惟戊○○回以須先
    解決股款問題，雙方一言不合，頓起爭執，詎於盛怒之下，渠二人均基於傷害之
    犯意，戊○○持刮痧用之按摩棒一支，甲○○則持手機一具，各以之毆打對方（
    姜某涉犯傷害部分，業經判決有罪確定）。此際，該餐廳副理乙○○在包廂外聞
    得爭吵聲，遂趕來查看，適見鄭、姜二人正互毆中，竟萌生與戊○○共同傷害甲○○之犯意連絡，掄拳擊打姜某之背部。受鄭、曾二人前、後夾擊之結果，甲○○因而受有左頭頂部裂傷長一‧五公分Ｘ深０‧五公分、左頭頂部前側裂傷長一
    ‧五公分Ｘ深０‧五公分、左外耳裂傷長一公分Ｘ深０‧一公分、右前臂擦傷四
    處共長約二公分、左下眼瞼下側擦傷長一公分、上背部及下背部五處擦傷各為四
    公分Ｘ一公分、二公分Ｘ一公分、二‧五Ｘ一公分、四公分Ｘ一公分、五公分Ｘ
    二公分之傷害。
二、案經被害人甲○○訴由桃園縣警察局大園分局報請台灣桃園地方法院檢察署檢察
    官偵查後聲請簡判決處刑。
    理      由
一、訊據被告即上訴人戊○○，固坦稱於前開時、地，持刮痧用之按摩棒一支揮向甲○○，或有打到姜某之情不諱，另被告即上訴人乙○○亦供承曾出手擊打甲○○
    之背部等情不諱，惟渠二人均矢口否認傷害犯行，戊○○辯稱當時其酒醉在包廂
    內休息，後稍醒之際已被甲○○壓在地上並持物對之擊打，至此，其方於半醉半
    醒之態下持刮痧用之按摩棒反擊，此舉純為自衛云云，乙○○則辯稱其係為勸架
    ，並非意在毆打甲○○云云。但查，右揭事實，業據告訴人甲○○於警訊、偵查
    及本院調查時，指訴綦詳，且有「盧外科婦產科診所」診斷證明書影本一份在卷
    可憑，徵之證人即曾去勸架之該餐廳廚師張永明於本院調查時亦結證稱：有聽到
    曾（春綢）喊包廂有人打架，我與丁○○及丙○○三人過去：：：（你進去包廂
    之狀況？）我進去時見甲○○壓在戊○○身上，「二人互相打來打去」等語（見
    本院九十年八月二十八日訊問筆錄），同述明戊○○係與甲○○互毆之情，再佐
    以乙○○於本院調查時供稱：我在櫃台有聽到他（指甲○○）與戊○○在吵架（
見本院九十年八月三日訊問筆錄）及本院審理時承明：聽見很大聲各等語，顯見
    於動手之前，姜、鄭二人另曾發生激烈爭吵之情，茲既猶能厲聲互斥，則此時戊○○當已甦醒並係聲強勢壯，況倘鄭某係於酒醉酣睡毫無防備之際遭受甲○○持
    物之不意攻擊，當早已鼻青臉腫，遍體鱗傷，惟觀諸鄭某係僅受有左臉頰擦傷一
    Ｘ一公分、左頸部抓傷約四處各約０‧五公分，有台灣省立桃園醫院診斷證明影
    本一紙在卷足按，其傷勢猶較甲○○正面所受之傷害為輕，毋寧怪哉？是以綜上
    各端，堪認鄭、姜二人係因洽事不合，先起激烈爭吵後再進而互毆之情，殊為灼
    然，因之，既係互毆，自無所謂「自衛」可言。戊○○前執辯詞，明顯不實，核
    屬卸責之詞，非可採信。又查，甲○○之上背部及下背部共受有五處擦傷各為四
    公分Ｘ一公分、二公分Ｘ一公分、二‧五Ｘ一公分、四公分Ｘ一公分、五公分Ｘ
    二公分之傷害，同有卷存其診斷證明書可證，顯見姜某之背部曾遭鈍物重擊，再
    參酌乙○○並自承其曾出手擊打甲○○之背部等語，足徵姜某背部之傷係遭曾女
    掄拳毆打所致。查張永明係聽到曾女高喊包廂內「有人打架」，始前去查看，業
    見前述，可徵曾女進入包廂時，鄭、姜二人已在互毆中，職是，既於鄭、姜二人
    互毆之際，竟又掄拳痛毆甲○○之背部而使之受有如上傷，則於斯時，其係基於
    與戊○○共同傷害甲○○之犯意而下手為之之情，狀極顯明。曾女辯稱係為勸架
    云云，殊違事實，亦屬卸責之詞，不足採信。再查，張永明等人固係因聞得曾女
    高呼打架後始前來拉開鄭、姜二人，惟此充其量可認曾女係參與鬥毆後，眼見戊○○仍未能佔儘優勢，為免事態擴大，至此方央人前來制阻，如是而已，未可執
    此更謂曾女原即意在勸架而據為對之有利之認定，應予敘明。綜述，本件事證已
    明，被告二人犯行洵堪認定，應依法論科。
二、核被告戊○○、乙○○二人所為，均係犯刑法第二百七十七條第一項之傷害罪。
    彼二人間有犯意連絡及行為分擔，為共同正犯。原審以被告二人犯行之事證均已
    明確，且刑法所定得易科罰金之要件，業於被告等行為後修正，並於九十年一月
    十日經總統公布，同年月十二日起施行。修正後刑法第四十一條第一項前段規定
    犯最重本刑為五年以下有期徒刑以下之刑之罪，而受六個以下有期徒刑或拘役之
    宣告者，即得易科罰金，較諸修正前刑法第四十一條所定僅犯最重本刑為三年以
    下有期徒刑以下之刑之罪始得易科罰金之規定，固有更異，惟被告二人本件所犯
    之罪，不論根據修正前、後之規定，均合於得易科罰金之要件，比較之下，要無
    「有利或不利」之別，依刑法第二條第一項前段之規定，應適裁判時之法律，援
    引刑法第二條第一項前段、第二十八條、第二百七十七條第一項、修正後刑法第
    四十一條第一項前段、罰金罰鍰提高標準條例第一條前段、第二條，判處被告戊○○拘役五十日，乙○○拘役三十日，如易科罰金均以三百元折算一日，其認事
    用法具無違誤之處，量刑亦屬妥適，應予維持。被告二人上訴意旨，仍執陳詞，
    任意指摘原審判決不當，為無理由，應予駁回。末查，被告乙○○前未曾受有期
    徒刑以上刑之宣告，有台灣高等法院被告全國前案紀錄表一份在卷可按。素行尚
    端，衹因見同事與人互毆，情急之下思慮未週致罹刑章，受本次罪刑之科處，當
    足收警惕懲儆之效，信無再犯之虞，本院因認對其宣告之刑以暫不執行為適當，
    爰併諭知緩刑二年，以勵自新。至被告戊○○已曾有如事實欄所載之犯罪科刑執
    行情形，同有其之台灣高等法院被告全國前案紀錄表一份存卷為證。既曾因傷害
    犯行受罪刑之科處執行，竟再犯本件傷害罪，足見其遇事未能冷靜理性以對，動
    輒怒起暴力相向，是難保將來無再犯之虞，即應使之受刑之處遇方能收懲惡矯治
    之功，自不宜宣告緩刑，末此敘明。
據上論斷，應依刑事訴訟法第四百五十五條之一第三項、第三百六十八條，刑法第七
十四條第一款，判決如主文。
本案經檢察官陳美華到庭執行職務。
中      華      民      國    九十      年      十      月    三十一    日
                              臺灣桃園地方法院刑事第三庭
                                  審判長法  官  謝順輝
                                        法  官  林惠霞
                                        法  官  蔡榮澤
右正本證明與原本無異。
不得上訴
                                        書記官  劉德壽
中      華      民      國    九十      年      十      月    三十一    日
附本件論罪科刑依據之法條：
刑法第二百七十七條第一項
傷害人之身體或健康者，處三年以下有期徒刑，拘役或一千元以下罰金。


司法院資訊處製作；財團法人民間司法改革基金會備份。
